臺灣桃園地方法院刑事判決　　　　　　 95年度交訴字第135號
公　訴　人　臺灣桃園地方法院檢察署檢察官
被　　　告　丙○○
上列被告因肇事遺棄罪等案件，經檢察官提起公訴（95年度偵字
第20637 、21644 號），被告於準備程序中就被訴事實為有罪之
陳述，經本院合議庭裁定由受命法官獨任行簡式審判程序，茲判
決如下：
    主  文
丙○○駕駛動力交通工具肇事，致人死亡而逃逸，處有期徒刑捌
月；又因過失致人於死，處有期徒刑柒月。應執行有期徒刑壹年
壹月。
    事  實
一、緣丙○○先於民國95年8 月27日晚上12時許起，駕車沿國道
    1 號公路南向車道自臺北南下，於同年月28日（翌日）上午
    5 時許抵達臺南縣路竹鄉某處將物品交付友人後，未曾休息
    ，隨即於同日上午6 時許，駕駛原車自臺南縣路竹鄉○○○○○道1 號公路北向車道返回臺北，沿路亦未睡覺休息，嗣
    於同日上午9 時25分許，丙○○駕車行經國道1 號公路北向
    45公里處，本應注意不得連續駕車超過8 小時，及應注意車
    前狀況，隨時採取必要之安全措施，且因當時天候晴、日間
    自然光、路面乾燥、無缺陷、無障礙物、視距良好等一切情
    狀，丙○○並無不能注意之情事，詎其竟在已連續駕車超過
    8 小時之高度疲倦狀態下，因打瞌睡致未能注意車前狀況，
    而以其所駕上開車輛，向前碰撞到前方同一車道上由黃雁翎
    駕駛之車號Y7- 6449號自小客車，黃雁翎於其所駕車輛猛然
    遭受後方車輛撞擊後，雖立即踏踩煞車，欲將車輛煞停，惟
    仍因遭丙○○駕車追撞之力量甚大，其所駕車輛不僅無法煞
    停，反向左偏斜打滑，於橫越內側車道後，直接衝入內側車
    道左側之水溝，續向前衝向道路邊坡，繼而滑行翻滾一段距
    離後，始因車輛卡在邊坡水溝內無法移動而停下，黃雁翎則
    於車輛在邊坡滑行翻滾之過程中，遭拋出車外，而摔落在距
    其所駕車輛停止處後方約6.7 公尺處之邊坡上，因受有頭部
   、 頸部外傷致顱骨骨折等傷害，經送醫不治死亡。詎丙○○
    於肇事後，明知已駕駛汽車肇事致人受傷或死亡，本應即採
    取救護、報警或其他必要措施，不得駛離，竟未下車查看而
    駛離現場，適經目擊前述車號Y7─6449號自小客車翻落路旁
    水溝內，並見葉麒宏所駕駛之車號EB─6672號自小客車之前
    保險桿、大燈等處出現破損情形之他車駕駛人蕭沛鐘，記下
    葉麒宏所駕上開車輛之車牌號碼後，告知到場處理車禍事故
    之警員，而為警循線查獲葉麒宏。
二、案經黃雁翎之父母乙○○、丁○○及黃雁翎之夫甲○○告訴
    由國道公路警察局第一警察隊報告臺灣桃園地方法院檢察署
    偵查起訴。葉麒宏於準備程序中為有罪之陳述，經本院合議
    庭裁定由受命法官獨任行簡式審判程序。
    理  由
一、按被告以外之人於審判外之言詞或書面陳述，除法律有規定
    者外，不得作為證據。前項規定，於法院以簡式審判程序或
    簡易判決處刑者，不適用之，刑事訴訟法第159 條定有明文
    。查本案被告葉麒宏涉犯肇事遺棄罪等案件，經檢察官提起
    公訴，被告於準備程序中就被訴事實為有罪之陳述，經法官
    告知簡式審判程序之旨，並聽取公訴人、被告之意見後，爰
    依刑事訴訟法第273 條之1 第1 項規定，經合議庭裁定由受
    命法官獨任進行簡式審判程序，本件即無刑事訴訟法第159
    條第1 項規定之適用，合先敘明。
二、本院認定被告有罪之理由：
  (一)按汽車行駛時，駕駛人應注意車前狀況，並隨時採取必要之
    安全措施。又汽車駕駛人連續駕車超過8 小時者，不得駕車
    。道路交通安全規則第94條第3 項、第114 條第1 款就此定
    有明文。而汽車駕駛人，連續駕車超過八小時經查屬實，或
    患病足以影響安全駕駛者，處新臺幣1,200 元以上2,400 元
    以下罰鍰，並禁止其駕駛；如應歸責於汽車所有人者，得吊
    扣其汽車牌照3 個月。道路交通管理處罰條例第34條就此亦
    有明文。經查，被告丙○○與被害人黃雁翎在車禍發生前原
    均行駛在該路段中間內側車道，被害人所駕車輛為被告所駕
    車輛之前方車乙節，業據被告供述明確。基此，被告在駕駛
    汽車時，本應注意不得連續駕車超過8 小時，及應注意車前
    狀況，隨時採取必要之安全措施，參諸當時天候晴、日間自
    然光、路面乾燥、無缺陷、無障礙物、視距良好等一切情狀
    ，有上揭道路交通事故調查報告表在卷可佐，被告並無不能
    注意之情事，其在國道公路上高速行駛之際，竟疏未注意及
    此，於其自95年8 月27日晚上12時許起駕車沿國道1 號公路
    南向車道自臺北南下，於同年月28日（翌日）上午5 時許抵
    達臺南縣路竹鄉某處將物品交付友人後，未曾休息，隨即於
    同日上午6 時許，駕駛原車自臺南縣路竹鄉○○○○○道1
    號公路北向車道返回臺北，沿路均未睡覺休息，嗣於同日上
    午9 時25分許，被告駕車行經國道1 號公路北向45公里處時
    ，已連續駕車超過8 小時之高度疲倦狀態下，因打瞌睡致未
    能注意車前狀況，而以其所駕車輛向前碰撞到前方同一車道
    上由被害人駕駛之車號Y7- 6449號自小客車，被害人於其所
    駕車輛猛然遭受後方撞擊後，雖立即踏踩煞車，欲將車輛煞
    停，惟仍因其遭被告駕車碰撞之力量甚大，其所駕車輛不僅
    無法煞停，反向左偏斜打滑，於橫越內側車道後，直接衝入
    內側車道左側之水溝，續向前衝向道路邊坡，繼而滑行翻滾
    一段距離後，始因車輛卡在邊坡水溝內無法移動而停下，被
    害人則於車輛在邊坡滑行翻滾之過程中，遭拋出車外，而摔
    落在距其所駕車輛停止處後方約6.7 公尺處之邊坡上，因而
    肇生本案乙節，業據被告於警詢、偵查中及本院審理中供承
    不諱，及自承其有過失等語在卷，並經告訴人即被害人黃雁
    翎父母乙○○、丁○○、被害人之夫甲○○指訴在卷，且有
    道路交通事故調查報告表暨現場圖1 份、被害人之診斷證明
    書1 份、現場照片20幀、查獲被告之車輛指認照片6 幀附卷
    可稽，互核相符。由此足認被告就本案車禍之發生，具有連
    續駕駛汽車超過8 小時，及未注意車前狀況之過失甚明。而
    被害人確因本件車禍死亡之事實，亦經臺灣桃園地方法院檢
    察署檢察官督同法醫師相驗屬實，並製有相驗屍體證明書、
    驗斷書、勘驗筆錄各1 份在卷可憑，參諸上開說明，足認被
    告之過失行為與被害人之死亡間，顯有相當因果關係存在。
  (二)按汽車駕駛人駕駛汽車肇事致人受傷或死亡者，應即採取救
    護措施及依規定處置，並通知警察機關處理，不得任意移動
    肇事汽車及現場痕跡證據，違反者處新臺幣3 千元以上9 千
    元以下罰鍰。但肇事致人受傷案件當事人均同意時，應將肇
    事汽車標繪後，移置不妨礙交通之處所。前項駕駛人肇事致
    人受傷而逃逸者，吊銷其駕駛執照；致人重傷或死亡而逃逸
    者，吊銷其駕駛執照，並不得再考領。道路交通管理處罰條
    例第62條第3 項、第4 項就此定有明文。又按刑法第185 條
    之4 之肇事逃逸罪，以駕駛動力交通工具肇事，有致人死傷
    而逃逸之事實，為其構成要件，不以行為人明知被害人有死
    傷情形為必要，亦不以被害人為無自救能力人為必要（最高
    法院91年度台上字第137 號、90年度台上字第6786號判決意
    旨參照），至肇事者是否有遺棄之故意，其離去之原因為何
    ，則非所問（最高法院90年度台上字第2191號判決意旨參照
    ），是刑法第185 條之4 之立法意旨，係為維護交通安全，
    加強救護，減少被害人之死傷，促使駕駛人於肇事後，能對
    被害人即時救護，蓋道路交通事故之發生，常非於己之鄰親
    家里，時有告救不能情事，乃科以肇事者須採取救護或其他
    必要措施，以防因就醫延誤致生無謂傷亡，此亦為道路交通
    管理處罰條例第62條第3 、4 項所明定汽車駕駛人之法定義
    務。且刑法第185 條之4 具有遺棄罪之性質，乃參照刑法第
    294 條第1 項之刑度增設，第185 條之4 之救護義務不以汽
    車駕駛人因故意或過失肇事致人傷亡為必要，只要其為該交
    通事故之現場當事人，則對事故現場之傷亡人員皆有救護之
    義務，此即為本條與第294 條第1 項之區別所在。因此，當
    事人若有置交通事故發生（不論其有無故意或過失）致人受
    傷於不顧而逃逸之行為存在，即成立本罪，合先敘明。經查
    ，被告於上揭時地駕車追撞被害人所駕駛之車號Y7-6449 號
    自小客車後，並未停車下車察看及報警處理，而僅因其所駕
    車輛因碰撞而向外側車道方向偏斜，即順勢將車滑行到該路
    段最外側車道上，見車輛僅有駕駛座安全氣囊爆開，似無其
    他損害情形，乃未停車下車察看有無其他車輛或物品遭其碰
    撞，而加速以原先行駛之每小時70、80公里車速，繼續往前
    行駛，嗣於其駕車抵達臺北縣淡水鎮沙崙附近之工作地點後
    停車，其下車發現車輛前保險桿碰撞異位，大燈有破損之異
    狀，亦未報警乙節，業據被告於本院審理中自承在卷，並經
    證人蕭沛鐘於警詢中證稱：伊於95年8 月28日上午9 時25分
    許，駕車行經國道1 號公路北向45公里處，發現被害人駕駛
    之車號Y7-6449 號自小客車在內側斜坡翻轉，事故現場發現
    另1 部車號EB-6672 號自小客車之前保險桿及左側大燈、水
    箱罩有破損情形，該車行駛在內側車道上原本行速非常緩慢
    ，突然間又緩和加速前進，當時現場其他車輛未發現有車損
    情形，伊就先記下EB-6672 號自小客車之車牌號碼，隨即以
    行動電話向110 報案，伊於駕車行經泰山收費站前，於行經
    上開EB-6672 號自小客車右側之際，發現該車駕駛座之安全
    氣囊有爆裂情形，更懷疑該車是否為肇事者等語明確，互核
    相符。衡諸常情及斟酌本院審理此類車禍意外案件之經驗可
    知，一般人駕車行駛途中，倘遭受到外來力量對該車輛所為
    之撞擊或因己車碰撞到他車，均會產生振動、搖晃及發出劇
    烈聲響，且一般人客觀上當可知悉已發生車禍或其他不明事
    故，則一般人應會下車察看車輛狀況或四周環境，以查明其
    所駕車輛有無與其他人、車輛或物品發生碰撞之情形，縱車
    內存有音樂或人聲等聲響，且車內除駕駛人以外之其他人未
    當場聽到任何怪異聲響，亦不影響汽車駕駛人在其所操控之
    車輛遭外力撞擊時所產生之感受程度高低。審酌被告所駕上
    開車輛之前保險桿異位，左側大燈燈罩破碎、方向盤之安全
    氣囊爆開等情，此有卷附被告之車輛指證照片6 幀（見95年
    度偵字第20637 號卷第22至24頁）可佐，參以被告於本院審
    理中所為上開供述可知，被告於上揭時地駕車行駛在國道上
    ，斯時並無塞車情形，所有車輛幾乎都以高速行駛，在此情
    形下，因被告打瞌睡致未注意車前狀況，而猛然碰撞到前車
    時，前車所遭受之撞擊力道應屬非輕，被告斯時自可知悉其
    所駕車輛業與其他車輛發生碰撞，當可得確定會有人員受傷
    或死亡，而被害人當時即因本案車禍而死亡，已如前述，無
    論車禍責任歸屬如何，被告本應依前開道路交通安全規則之
    規定報請警方處理，並停留現場等候調查，詎其竟未下車救
    護被害人，猶駕車離開現場，顯見其被告於駕車離開現場之
    際，顯已萌生駕車肇事致人死傷而逃逸之故意甚明。
  (三)綜上所述，被告上開所為任意性自白，均核與事實相符，足
    堪採信。是本案事證明確，被告犯行洵堪認定，應予依法論
    科。
三、核被告丙○○所為，係犯刑法第276 條第1 項之過失致死罪
    及同法第185 條之4 之肇事逃逸罪。被告所犯上開2 罪，犯
    意個別，行為互殊，係分別觸犯不同之罪名，應予分論併罰
    。爰審酌被告於連續駕車超過8 小時，其身心俱屬疲累，其
    判斷力、注意力及對動力交通工具之操控力均已衰減之狀態
    下，仍執意駕駛車輛高速行駛在國道1 號公路上，其對交通
    安全之危害甚鉅，嗣被告果於上揭時地，因長時間疲勞駕車
    及未注意車前狀況之過失，駕車追撞到被害人所駕駛之車輛
    ，致被害人因本件車禍死亡，詎被告又於駕車肇事致人死亡
    後，未停留在車禍肇事現場救助被害人及立即報警處理，反
    駕車離開現場之犯罪情形及損害程度觀之，顯見其輕忽人命
    ，惡性重大，本應重懲，雖被告就其所涉過失致死行為對告
    訴人造成之損害，尚未達成和解損害賠償，此經告訴人乙○○、甲○○到庭指訴在卷，被告對此亦不否認，惟斟酌被告
    於警詢、偵查中及本院審理中皆坦承其就本件車禍之發生存
    有過失，其犯後態度尚稱良好，及斟酌其品行尚可、智識程
    度為高中畢業，職業係擔任馬場教練，每月薪資約3 萬元、
    生活狀況為已離婚，育有2 名兒子，長子已成年自立更生，
    次子為中度殘障，現由被告扶養、前無不良素行等一切情狀
    ，爰量處如主文所示之刑，以資懲儆。至檢察官當庭求刑過
    失致死部分判處有期徒刑1 年6 月，肇事逃逸部分判處有期
    徒刑1 年云云，本院認以上開論罪科刑結果，即足收懲儆矯
    治之效，而不予採認斟酌，併此說明。另被告於犯罪後雖承
    認其就本案車禍之發生存有過失及就其肇事致人死亡後駕車
    離開現場之行為坦承不諱，惟本院認本案並無暫不執行其宣
    告刑為適當之情形存在，故不就被告所受如主文所示之刑，
    併予宣告緩刑，附此敘明。
據上論斷，應依刑事訴訟法第273 條之1 第1 項、第299 條第1
項前段，刑法第185 條之4 、第276 條第1 項，刑法施行法第1
條之1 第1 項前段、第2 項，判決如主文。
本案經檢察官施宣旭到庭執行職務。
中　　華　　民　　國　　96　　年　　1 　　月　　19　　日
                    交通法庭  法  官  胡芷瑜
以上正本證明與原本無異。
如不服本判決，應於判決送達後10日內向本院提出上訴狀（應附
繕本），上訴於臺灣高等法院。
　　　　　　　　　　　　　　　書記官　張懿昀
中　　華　　民　　國　　96　　年　　1 　　月　　25　　日
附錄論罪科刑依據之法條：
中華民國刑法第185條之4
駕駛動力交通工具肇事，致人死傷而逃逸者，處六月以上五年以
下有期徒刑。
中華民國刑法第276條
因過失致人於死者，處二年以下有期徒刑、拘役或二千元以下罰
金。
從事業務之人，因業務上之過失犯前項之罪者，處五年以下有期
徒刑或拘役，得併科三千元以下罰金。
